【裁判字號】    99,抗,1335
【裁判日期】    990928
【裁判案由】    確認股東會決議無效等
【裁判全文】
臺灣高等法院民事裁定                  99年度抗字第1335號
抗  告  人  耀華玻璃股份有限公司管理委員會
法定代理人  乙○○
代  理  人  張迺良律師
            李振華律師
上列抗告人因與相對人保利錸光電股份有限公司間確認股東會決
議無效等事件，對於中華民國99年7月22日臺灣士林地方法院99
年度訴字第445號所為裁定提起抗告，本院裁定如下：
    主  文
抗告駁回。
抗告費用由抗告人負擔。
    理  由
一、本件抗告人之抗告意旨略以：(一)相對人於民國（下同）97年
    9月30日所召集之董事會（下稱系爭董事會）其召集程序違
    法，故該次董事會選任甲○○為董事長之決議，乃屬當然無
    效；是甲○○既非相對人公司所合法選任之董事長，則甲○
    ○以相對人公司之董事長名義，分別於98年4月9日、同年7
    月14日、同年9月22日所召開之董事會，並據以於98年6月16
    日、同年8月25日依序召開第一次、第二次股東常會（以下
    稱第一次、第二次股東常會）；同年10月28日所召開之股東
    臨時會（下稱股東臨時會），均屬無召集權之董事會所召開
    之股東會，其所為之各該股東會決議即屬無效；伊為相對人
    之公司股東，為保障股東權益，先位依民事訴訟法第247條
    第2項規定，求為確認前開各股東會所為之決議為無效；備
    位則依公司法第189條規定，求為撤銷前開各股東會之決議
    之訴訟（即原法院99年度訴字第445號，下稱本案訴訟）。
    (二)又伊雖另以系爭董事會之召集程序違法為由，並以相對人
    、甲○○為對造，向原法院提起確認系爭董事會決議無效；
    暨相對人與甲○○間之董事長委任關係不存在之訴訟（即原
    法院98年度訴字第964號，下稱另案訴訟）。惟甲○○並非
    相對人公司合法選任之董事長，其事證明確，無庸待另案訴
    訟終結原法院即得自為判斷，且本案訴訟亦已為相對人選任
    特別代理人，自無停止本案訴訟之必要；而原法院不察，竟
    以另案訴訟係本案訴訟之先決問題，率爾裁定停止本案訴訟
    程序，於法自有違誤，求予將原裁定廢棄云云。
二、按訴訟全部或一部之裁判，以他訴訟之法律關係是否成立為
    據者，法院得在他訴訟終結前以裁定停止訴訟程序，民事訴
    訟法第182條第1項定有明文；又訴訟全部或一部之裁判，以
    他訴訟之法律關係是否成立為據者，係指他訴訟之法律關係
    是否成立，為本件訴訟先決問題者而言（最高法院18年抗字
    第56號判例意旨參照）。經查：
    (一)、抗告人係先位主張系爭董事會召集程序違法，該會議選
        任甲○○為董事長之決議，依法即為當然無效；而甲○
        ○既非相對人公司所合法選任之董事長，則甲○○於98
        年4月9日、同年7月14日、同年9月22日所召集之董事會
        ，並分別議決召開前開第一次、第二次股東常會及股東
        臨時會，即屬無召集權之董事會所召開，依法為無效；
        備位則主張各股東會之召集程序有瑕疵，應將前開各股
        東會議予以撤銷為由，提起本案訴訟等情，有卷附民事
        起訴暨選任被告特別代理人聲請狀、民事訴之追加聲請
        可參（見台灣板橋地方法院〈下稱板橋地院〉98年度訴
        字第2397號卷〈下稱板橋卷〉(一)第3至6頁、第169至170
        頁）；可徵本案訴訟之先決問題，端視甲○○是否為相
        對人所合法選任之董事長。
    (二)、再抗告人既以系爭董事會之召集程序違法為由，並以相
        對人、甲○○為對造，向原法院提起確認系爭董事會決
        議無效；暨相對人與甲○○間之董事長委任關係不存在
        之另案訴訟乙節，業經本院調閱另案訴訟卷宗核閱屬實
        （見本院卷第29至35頁）；足徵本案訴訟係以另案訴訟
        之法律關係是否成立為據。準此，原法院以甲○○是否
        為相對人所合法選任之董事長，既為本案訴訟之先決問
        題，而甲○○是否為相對人合法選任之董事長，端賴系
        爭董事會決議是否有效為前提，而抗告人提起另案訴訟
        確認系爭董事會選任甲○○之決議為無效；暨甲○○與
        相對人間之董事長委任關係不存在，其法律關係是否成
        立顯為本案訴訟所憑據為由，裁定於另案訴訟終結前，
        停止本案訴訟程序，於法核無不當。
    (三)、抗告人雖抗辯：甲○○並非經相對人所合法選任之董事
        長，其事證明確，原法院無庸待另案訴訟終結，即可自
        行判斷，故原法院裁定停止本案訴訟程序，於法不合云
        云。然如前所陳，本案訴訟既係以抗告人提起之另案訴
        訟法律關係是否成立為據，原法院為避免裁判之歧異，
        裁定停止本案訴訟程序，核與民事訴訟法第182條第1項
        規定停止訴訟程序之要件相符。故抗告人以甲○○並非
        經相對人所合法選任之董事長，其事證明確，原法院無
        庸待另案訴訟終結，即可自行判斷為由，指摘原法院裁
        定停止本案訴訟程序，於法不合云云，並無可取。
    (四)、抗告人另又抗辯：本案訴訟既已選任甲○○為特別代理
        人，自無裁定停止本案訴訟程序之必要云云。惟查，對
        於無訴訟能力人為訴訟行為，因其無法定代理人或其法
        定代理人不能行代理權，恐致久延而受損害者，得聲請
        受訴法院之審判長，選任特別代理人，民事訴訟法第49
        條第1項前段定有明文。本件抗告人於提起本案訴訟時
        ，相對人之公司董監事任期屆滿尚未改選，致無法定代
        理人之情形，因抗告人有提起本案訴訟之必要，乃依前
        開規定，聲請為相對人選任特別代理人，並經法院裁定
        選任甲○○為相對人之特別代理人等情，有卷附板橋地
        院98年度聲字第377號民事裁定可稽（見同案號卷〈下
        稱聲字卷〉第36頁）；由此以觀，抗告人聲請法院為相
        對人選任特別代理人，係為補正當事人之訴訟能力欠缺
        ；與本案訴訟係以另案訴訟法律關係是否成立為據，為
        避免裁判歧異，原法院裁定於另案訴訟終結前，停止本
        案訴訟程序，二者並無因果關聯甚明。是抗告人以本案
        訴訟既已選任甲○○為特別代理人為由，指摘原法院即
        無裁定停止本案訴訟程序之必要云云，要屬誤會，仍無
        可取。
    (五)、從而，原法院以另案訴訟係本案訴訟之先決問題，依民
        事訴訟法第182條第1項之規定，裁定停止本案訴訟程序
        ，於法核無違誤。抗告意旨仍執前詞指摘原裁定不當，
        聲明廢棄，為無理由。
三、據上論結，本件抗告為無理由，爰裁定如主文。
中    華    民    國    99    年    9     月    28    日
                    民事第十二庭
                        審判長法  官  蕭艿菁
                              法  官  賴劍毅
                              法  官  楊絮雲
正本係照原本作成。
本裁定除以適用法規顯有錯誤為理由外，不得再抗告。如提起再
抗告，應於收受後10日內委任律師為代理人向本院提出再抗告狀
。並繳納再抗告費新台幣１千元。
中    華    民    國    99    年    9     月    29    日
                              書記官  王秀雲

司法院資訊處製作；財團法人民間司法改革基金會備份。
